【裁判字號】    90,上訴,101
【裁判日期】    891128
【裁判案由】    違反電信法等
【裁判全文】
臺灣高等法院高雄分院刑事判決              九十年度上訴字第一一號
    上  訴  人  臺灣高雄地方法院檢察署檢察官
    被      告  乙○○
                丙○○
右上訴人因被告等違反電訊法等案件，不服臺灣高雄地方法院八十九年度訴字第一一
三五號，中華民國八十九年十一月二十八日第一審判決（起訴案號：臺灣高雄地方法
院檢察署八十九年度偵字第六一三七號）提起上訴，本院判決如左：
    主  文
原判決撤銷。
乙○○共同連續意圖為自己不法之利益，以無線方式，盜用他人電信設備通信，累犯
，處拘役伍拾玖日，如易科罰金，以百元折算壹日。
丙○○共同連續意圖為自己不法之利益，以無線方式，盜用他人電信設備通信，累犯
，處拘役伍拾肆日，如易科罰金，以百元折算壹日。
事  實
一、乙○○於民國八十六年間，因違反麻醉藥品管理條例案件，經台灣高雄地方法院
    判處有期徒刑四月確定，於八十七年二月十日易科罰金執行完畢；丙○○於八十
    三年間，因違反麻醉藥品管理條例、肅清煙毒條例等案件，經法院分別判處有期
    徒刑八月、及三年四月確定，於八十七年十二月一日執行完畢。
二、乙○○於八十八年四月中旬某日，在高雄縣市某處，在其所駕駛之計程車上，拾
    獲甲○○所有遺失於車內之門號0000000000號行動電話一支（內含晶
    片ＳＩＭ卡一張），竟意圖為自己不法之所有而將之侵占入己，進而與其友人丙○○共同基於意圖為自己不法利益之概括犯意，由乙○○將前開甲○○所有之行
    動電話晶片插入其原有之行動電話內，自八十八年四月下旬某日起至同年八月間
    某日止，在高雄地區，二人共同盜打使用甲○○之行動電話門號，多次撥打予丙○○當時之女友陳麗舟、丙○○之友人吳松隆等人，連續以無線方式盜用甲○○
    之電信設備通信，二人盜用之行動電話通話費共計新台幣（下同）一萬三千元。
    嗣甲○○查覺其前開行動電話遺失後復遭盜用，報警處理，於八十八年十二月八
    日為警查獲。
二、案經甲○○訴由內政部警政署電信警察隊第三中隊移送臺灣高雄地方法院檢察署
    檢察官偵查起訴。
    理  由
一、右揭事實，業據被告乙○○、丙○○於原審及本院審理中坦承不諱，核與告訴人
    甲○○於警訊中指訴之情節及證人陳麗舟於警偵訊、吳松隆於警訊證述之情節相
    符（陳麗舟部分見電信警察隊之警訊筆錄第六頁及偵卷第十六頁、吳松隆部分見
    電信警察隊之警訊筆錄第七頁），被告二人並分別在告訴人所有行動電話門號之
    通話明細清單上各自勾打其盜撥之紀錄，有前開通話明細清單一份在卷可稽（附
    於警卷第二十三至三十六頁），此外，復有告訴人甲○○之行動電話被盜用申報
    書、證人吳松隆所有之一般市內電話通聯記錄一份，及被告乙○○與證人陳麗舟
    之呼叫器用戶資料查詢單二份等資料在卷足憑，事證明確，被告二人犯行均堪認
    定。
二、按電信法第五十六條第一項之罪，以意圖為自己或第三人不法之利益，使用有線
    、無線或其他電磁方式，盜接或盜用他人電信設備通信者為要件。本罪之處罰詐
    得免繳電信通信費用之不法利益規定，乃刑法詐欺得利罪之特別法，依特別法優
    於普通法之原則，自毋庸再論以刑法詐欺得利罪。且按本罪構成要件所稱以有線
    、無線或其他電磁方式，盜接或盜用他人電信設備通信者，並不限於以盜拷他人
    行動電話之序號、內碼等資料於自己之手機內，為盜用之唯一方式，其他諸如：
    利用他人住宅內之有線電話，盜打他人電話為通信行為；或在住宅外之電話接線
    箱內，盜接他人之有線電話線路，以自己之電話機盜打他人電話為通信行為；或
    意圖為自己不法之所有，竊取他人之行動電話手機，進而為盜打通信之行為；或
    僅以使用竊盜之意思，擅取他人之行動電話手機為盜打通信之行為等，不一而足
    ，皆成立本罪（最高法院八十八年度台非字第四十三號判決參照）。核被告二人
    所為，均係犯修正前之電信法第五十六條第一項盜用他人電信設備通信罪。又被
    告二人行為後，電信法已於八十八年十一月三日修正公布，並自同年月五日生效
    ，其中第五十六條第一項之法定刑，由「五年以下有期徒刑、拘役或科或併科新
    臺幣十五萬元以下罰金」，修正為「五年以下有期徒刑，得併科新臺幣一百五十
    萬元以下罰金」，新舊法比較結果，以舊法有利於被告，依刑法第二條第一項但
    書之規定，應適用修正前之電信法第五十六條第一項之規定處斷。另被告乙○○
    侵占該遺失之行動電話，另犯刑法第三百三十七條之侵占遺失物罪。被告二人就
    所犯修正前電信法第五十六條第一項之罪，有犯意聯絡與行為分擔，為共同正犯
    。其二人所為數次撥打他人行動電話門號而盜用他人通信設備之行為，時間緊接
    ，方法相同，觸犯構成要件相同之罪，顯係出於概括之犯意為之，為連續犯，均
    應依刑法第五十六條之規定以一罪論，並加重其刑。被告乙○○所犯修正前電信
    法第五十六條第一項與刑法第三百三十七條二罪間，有方法、結果之牽連關係，
    為牽連犯，應從一重之修正前電信法第五十六條第一項盜用他人電信設備通信罪
    。公訴人就被告乙○○部分之起訴法條，雖未引用刑法第三百三十七條規定，唯
    公訴人於犯罪事實欄業已載明被告乙○○此部分之犯行，且此部分與被告乙○○
    前開違反電信法之犯行有牽連犯之裁判上一罪關係，為起訴效力所及，原審及本
    院自得併予審究。查被告乙○○於八十六年間，因違反麻醉藥品管理條例案件，
    經原審判處有期徒刑四月確定，於八十七年二月十日易科罰金執行完畢；被告丙○○於八十三年間，因違反麻醉藥品管理條例、肅清煙毒條例等案件，經法院分
    別判處有期徒刑八月、及三年四月確定，於八十七年十二月一日執行完畢，此有
    臺灣高等法院被告全國前案紀錄表各一紙在卷可憑，被告二人於有期徒刑執行完
    畢後五年內再犯本件有期徒刑以上之罪，為累犯，均應依刑法第四十七條規定遞
    加重其刑。被告二人犯罪事證已明，原審法院對其論罪科刑，固非無見，惟查，
    中華民國九十年一月四日修正，同年月十日經總統公布施行之刑法第四十一條第
    一項規定：「犯最重本刑為五年以下有期徒刑以下之刑之罪，而受六個月以下有
    期徒刑或拘役之宣告，因身體、教育、職業、家庭之關係或其他正當事由，執行
    顯有困難者，得以一元以上三元以下折算一日，易科罰金。但確因不執行所宣告
    之刑，難收矯正之效，或難以維持法秩序者，不在此限。」；同法施行法第三條
    之一規定：「刑法第四十一條之規定，中華民國九十年一月四日刑法修正施行前
    已裁判確定之處罰，未執行或執行未完畢者，亦適用之。」「未諭知得易科罰金
    之處罰者，亦同。」，本件被告乙○○及丙○○二人所犯之罪，為最重本刑五年
    以下有期徒刑以下之刑之罪，分別各經宣告拘役伍拾玖日及伍拾肆日，原審未及
    諭知易科罰金之折算標準，尚有未洽。檢察官上訴意旨認被告二人係涉犯詐欺得
    利罪嫌，指摘原判決不當，依據上開說明，雖無理由，惟原判決既有上開可議之
    處，自應予撤銷改判。爰審酌被告乙○○及丙○○二人有前開前科紀錄，均因貪
    圖私利而盜用他人之行動電話，犯罪所生損害非重大，犯罪後坦承犯行，已知悔
    悟，態度良好等一切情狀，分別量處如主文第二項、第三項之刑，並均諭知易科
    罰金之折算標準。至被告乙○○所有供被告二人以無線方式盜用他人電信設備通
    信之行動電話一支，並未扣案，且已因損壞而遭被告乙○○丟棄等情，業據被告
    乙○○於警訊中供承明確，自無庸依電信法第六十條規定予以宣告沒收，附此敘
    明。
據上論斷，應依刑事訴訟法第三百六十九條第一項前段、第三百六十四條、第二百九
十九條第一項前段，修正前電信法第五十六條第一項，刑法第十一條前段、第二條第
一項但書、第二十八條、第五十六條、第五十五條、第四十七條、第四十一條，刑法
施行法第三條之一，罰金罰緩提高標準條例第二條，判決如主文。
本案經檢察官陳新慶到庭執行職務。
中    華    民    國      九十      年       二       月      二十七    日
                              臺灣高等法院高雄分院刑事第六庭
                                  審判長法官  王憲義
                        法官  張意聰
                                        法官  范惠瑩
右正本證明與原本無異。
如不服本判決，應於判決送達後十日內向本院提出上訴狀，其未述理由者並應於提
出上訴狀後十日內向本院補提理由書（應附繕本)。
                                      書記官  馬蕙梅
中    華    民    國      九十      年       三       月       五       日
附錄本案論罪科刑法條：
修正前電信法第五十六條第一項【民國八十八年十一月三日修正前原條文】：
意圖為自己或第三人不法之利益，以有線、無線或其他電磁方式，盜接或盜用他人電
信設備通信者，處五年以下有期徒刑、拘役或科或併科新台幣十五萬元以下罰金。
                                                                        Ｋ


司法院資訊處製作；財團法人民間司法改革基金會備份。
